【裁判字號】    98,訴,242
【裁判日期】    981130
【裁判案由】    違反野生動物保育法
【裁判全文】
臺灣臺東地方法院刑事判決               98年度訴字第242號
公  訴  人  臺灣臺東地方法院檢察署檢察官
被      告  乙○○
                   國民
上列被告因違反野生動物保育法案件，經檢察官提起公訴（98年
度偵字第1013號），被告於準備程序為有罪之陳述，本院合議庭
裁定由受命法官獨任進行簡式審判程序，判決如下：
    主  文
乙○○未具族群量逾越環境容許量者之條件，獵捕保育類野生動
物，處有期徒刑陸月，如易科罰金，以新臺幣壹仟元折算壹日。
緩刑貳年，緩刑期間付保護管束，並應向指定之公益團體、地方
自治團體或社區提供捌拾小時之義務勞務。扣案之土造獵槍壹枝
（槍枝管制編號：0000000000）、火藥參瓶及山羌屍
體壹隻，均沒收。
    犯罪事實
一、乙○○係臺東縣金峰鄉之排灣族原住民，明知山羌業經行政
    院農業委員會列為應予保育類野生動物，非於族群量逾越環
    境容許量，不得予以獵捕，竟為供己食用，基於非法獵捕保
    育類野生動物山羌之犯意，於民國98年5月30日晚間11時許
    ，持自有扣案屬原住民自製供作生活工具用土造獵槍1枝（
    槍枝管制編號：0000000000，乙○○持有上開土造獵槍部分
    ，業經不起訴處分確定）及火藥3瓶，至金峰鄉○○段山區
    ，獵殺保育類野生動物山羌1隻得手。並在清除山羌內臟後
    ，於同年6月1日上午6時許，將山羌屍體攜至不知情岳母位
    於金峰鄉嘉蘭村嘉蘭28之11號住處大冰箱內冰存，嗣同年6
    月1日下午6時許，經警持票在上址扣得山羌屍體1隻、上開
    土造獵槍1枝，及火藥3瓶，始知上情。
二、案經臺東縣警察局報告臺灣臺東地方法院檢察署檢察官偵查
    起訴。
    理  由
一、本件認定事實所引用之本件卷內所有卷證資料（包含人證與
    文書證據、物證等證據），並無證據證明係公務員違背法定
    程序所取得，又本件被告以外之人於審判外之陳述，亦無刑
    事訴訟法第159條之1至之3所規定之不得作為證據之情形，
    且卷內之文書證據，亦無刑事訴訟法第159條之4之顯有不可
    信之情況與不得作為證據之情形，則依刑事訴訟法第15 9條
    至159條之5之規定，本件認定事實所引用之本件卷證所有證
    據（包含人證與文書證據、物證等證據），均認為有證據能
    力，合先敘明。
二、上開事實，迭據被乙○○於警詢、偵查中、本院準備程序及
    審理時坦承不諱，並有如犯罪事實欄所示山羌屍體1隻、土
    造獵槍1枝，及火藥3瓶扣案足稽，復有保育類野生動物名錄
    、臺東縣政府野生動物鑑定報告書、臺東縣政府查獲非法獵
    捕野生動物活體、屍體證物領據、臺東縣警察局槍支初步檢
    視報告表、臺東縣警察局刑事警察大隊現場照片黏貼紀錄表
    附照片25張、內政部警政署刑事警察局98年7月14日刑鑑字
    第0980076503號鑑驗書在卷可按，其自白與事實相符，可作
    為不利被告認定之依據，本案事證明確，被告犯行洵堪認定
    ，應依法論科。
三、被告未經主管機關許可，擅自獵捕業經公告為應予保育之野
    生動物，且其族群量未逾越環境容許量之山羌，核被告所為
    ，係犯野生動物保育法第41條第1項第1款之未具野生動物保
    育法第18條第1項第1款之條件，獵捕、宰殺保育類野生動物
    罪。爰審酌被告素行尚可、犯罪之動機、目的、非法獵捕山
    羌，足以危害自然生態環境，並損害我國近年來積極致力保
    育野生動物所建立之國際形象，且捕獵山羌之數量為1隻，
    及其犯後坦承態度尚佳等一切情狀，量處如主文所示之刑，
    並諭知易科罰金之折算標準。檢察官雖認不宜給被告緩刑宣
    告，惟因被告為八八水災受災戶，家中經濟靠其支撐，有被
    告所提臺東縣金峰鄉莫拉克颱風受災證明及戶籍謄本為證，
    姑不論被告有無能力支付本判決所定易科罰金數額，衡諸當
    前一般經濟狀況，被告既為受災戶住屋流失，縱准易科罰金
    ，該罰金數額對被告及家庭均將造成巨大負擔，又關於刑之
    量定及緩刑之宣告，係實體法上賦予法院得為自由裁量之事
    項，本院認檢察官建議，容有未妥，故不受檢察官建議之拘
    束。爰審酌被告前未有任何刑案紀錄，有臺灣高等法院被告
    全國前案紀錄表在卷可查，其因思慮不周，致犯本罪，經此
    追訴審判後，當知警惕而無再犯之虞，本院綜核上開各情後
    ，認對其宣告之刑以暫不執行為適當，爰依刑法第74條第1
    項第1款、第2項第5款規定，宣告緩刑2年，並應於緩刑期內
    向指定之公益團體、地方自治團或社區提供義務勞務80小時
    ，並依刑法第93條第1項第2款之規定，宣告緩刑期間付保護
    管束，期能使被告於義務勞務過程及保護管束期間，確切明
    瞭其行為所造成之危害，並培養正確法治觀念。至於被告究
    應向何公益團體、地方自治團體或社區提供義務勞務，屬執
    行之問題，應由執行檢察官斟酌全案情節及各公益團體、地
    方自治團體或社區之需求，妥為指定，併予敘明。
四、扣案之土造獵槍1枝（槍枝管制編號：0000000000）及火藥3
    瓶，係被告所有，供本件犯罪用，業經被告陳明；而扣案保
    育類野生動物山羌屍體1隻，又係被告犯罪所得，故均應依
    野生動物保育法第52條第1項規定沒收之。
據上論斷，刑事訴訟法第273條之1、第299條第1項，野生動物保
育法第41條第1項第1款、第52條第1項，刑法第11條前段、第41
條第1項前段、第74條第1項第1款、第2項第5款、第93條第1項第
2款，判決如主文。
本案經檢察官甲○○到庭執行職務。
中    華    民    國    98    年    11    月    30    日
                  刑事第一庭   法  官  陳義忠
以上正本證明與原本無異。
如不服本判決應於收受送達後10日內向本院提出上訴書狀，並應
敘述具體理由；其未敘述上訴理由者，應於上訴期間屆滿後20日
內向本院補提理由書（均須按他造當事人之人數附繕本）。「切
勿逕送上級法院」。告訴人或被害人對於本判決如有不服，請書
具不服之理由狀，請求檢察官上訴者，其上訴期間之計算係以檢
察官收受判決正本之日期為準。
                               書記官  王希文
中    華    民    國    98    年    11    月    30    日
野生動物保育法第41條
有下列情形之一，處六月以上五年以下有期徒刑，得併科新臺幣
 20 萬元以上 100 萬元以下罰金：
一、未具第 18 條第 1 項第 1 款之條件，獵捕、宰殺保育類野
    生動物者。
二、違反第 18 條第 1 項第 2 款規定，未經中央主管機關許可
    ，獵捕、宰
    殺保育類野生動物者。
三、違反第 19 條第 1 項規定，使用禁止之方式，獵捕、宰殺保
    育類野生動物者。
於劃定之野生動物保護區內，犯前項之罪者，加重其刑至三分之
一。
第 1 項之未遂犯罰之。


司法院資訊處製作；財團法人民間司法改革基金會備份。
